【裁判字號】    95,基小,2488
【裁判日期】    951222
【裁判案由】    損害賠償
【裁判全文】
臺灣基隆地方法院小額民事判決
原      告  兆豐產物保險股份有限公司（原名中國產物保險股
            份有限公司）
法定代理人  甲○○
訴訟代理人  乙○○
被      告  丙○○
上列當事人間請求損害賠償事件，本院於中華民國95年12月12日
言詞辯論終結，判決如下：
    主  文
被告應給付原告新臺幣壹萬肆仟陸佰伍拾玖元，及自民國九十五
年十月三十日起至清償日止，按週年百分之五計算之利息。
原告其餘之訴駁回。
訴訟費用新臺幣壹仟元，由被告負擔新臺幣陸佰捌拾捌元，餘由
原告負擔。
本判決原告勝訴部分得假執行。
    事實及理由要領
一、被告經合法通知，未於言詞辯論期日到場，核無民事訴訟法
    第386條所列各款情形，依民事訴訟法第436條之23、第 436
    條第2項、第385條第1 項前段之規定，准原告之聲請，由其
    一造辯論而為判決。
二、原告主張：訴外人楊宜娉於民國94年6月29日下午4時40分左
    右，駕駛原告所承保誼欣國際有限公司（下稱誼欣公司）所
    有之車號8E－9717號自用小客貨車，行經國道3號公路北上3
    5公里180公尺處時，因被告駕駛車號7203－GZ號自用小客車
    未保持安全距離，撞擊訴外人張權生所駕駛之車號5981－JS
    號自用小客車，該5981－JS號自用小客車復推撞原告所承保
    之上開車輛，以致該車輛受損，原告已保險契約賠付新臺幣
    （下同）21,400元（零件部分12,400元、工資部分5 ,000元
    、塗裝部分7,000元、自負額為3,000元），並依保險法第53
    條及民法債權讓與之規定，取得代位求償之權，為此提起本
    件訴訟，請求被告給付原告21,400元，及自起訴狀繕本送達
    翌日起至清償日止，按週年利率5%計算之利息。
三、原告主張之上開事實，業據提出中國產物保險股份有限公司
    查核單、車號8E－9719號自用小客貨車行車執照、楊宜娉之
    駕駛執照、車損照片、國道公路警察局道路交通事故當事人
    登記聯單、工作單、統一發票、賠款滿意書等件影本為證。
    經本院依職權向內政部警政署國道公路警察局第六警察隊調
    取本件車禍相關資料，依該隊95年10月26日公警六交字第09
    50608583號函所附國道公路警察局道路交通事故談話紀錄表
    之記載，楊宜娉表示其於車禍發生時感覺2 次被後車撞，訴
    外人張權生則陳稱車禍發生時，其與前車（即原告承保之車
    號8E－9719號自用小客貨車）距離很近，且依車禍現場照片
    所示，訴外人張權生駕駛之車輛車頭毀損較車尾嚴重等情形
    ，足認本件車禍之發生，是訴外人張權生先未保持安全距離
    ，撞擊到楊宜娉所駕駛之自小客貨車，撞擊發生後，同向在
    後方行駛之被告復因未保持安全距離，撞擊到訴外人張權生
    之自用小客車，訴外人張權生之自小客車因受撞擊，再推撞
    到楊宜娉所駕駛之車輛，經台灣省台北縣區車輛行車事故鑑
    定委員會鑑定結果，亦認訴外人張權生及被告未保持安全距
    離追撞前車，為肇事原因，此有該會94年7 月26日北縣鑑字
    第0945180846號函附鑑定意見書在卷可參，而被告經合法通
    知未到場爭執或提出書狀答辯以供本院審酌，自堪信原告之
    主張為真實。
四、按因故意或過失，不法侵害他人之權利者，負損害賠償責任
    。故意以背於善良風俗之方法，加損害於他人者亦同。違反
    保護他人之法律，致生損害於他人者，負賠償責任。數人共
    同不法侵害他人之權利者，連帶負損害賠償責任。不能知其
    中孰為加害人者，亦同。民法第184 條第1項、第2項前段及
    第185條第1項分別定有明文。查道路交通安全規則第94條第
    1 項規定後車與前車之間必須保持可以剎車之安全距離，係
    為保障公眾行車安全，核屬保護他人之法律，被告及訴外人
    張權生違反上開規定，以致撞擊原告所承保之車輛，已如前
    述，依民法第184條第2項規定推定為有過失，且被告與訴外
    人張權生之過失行為均為原告所承保車輛發生損害之共同原
    因，應成立共同侵權行為，自應負全部損害之負連帶賠償責
    任，依民法第273條第1項「連帶債務之債權人，得對於債務
    人中之一人或數人或其全體，同時或先後請求全部或一部之
    給付」規定，原告僅向被告請求全部之損害賠償責任，自屬
    有據。
五、次按依民法第196 條「不法毀損他人之物者，被害人得請求
    賠償其物因毀損所減少之價額」規定，請求物被毀損所減少
    之價額，雖得以修復費用為估定之標準，但以必要者為限，
    即修理材料以新品換舊品，應予折舊。查原告所承保之車號
    8E－9719號自用小客貨車於92年10月21日領照，有行車執照
    影本在卷足憑，至94年6 月29日本件車禍發生為止，依營利
    事業所得稅查核標準第95條第6 款規定：「固定資產提列折
    舊採用定率遞減法者，以一年為計算單位，其使用期間未滿
    一年者，以一年為計算單位，其使用期間未滿一年者，按實
    際使用之月數相當於全年之比例計算之，不滿一月者，以月
    計」之方法計算結果，使用之時間應以1年9月計，其汽車及
    附加零件已有折舊，應將折舊部分予以扣除。本院依行政院
    所頒固定資產耐用年數表及固定資產折舊率之規定，小客車
    之耐用年數為5年，依定率遞減法每年折舊千分之369，則原
    告請求之修理費中零件部分為12,400元，依上開標準計算之
    折舊額為6,741元｛12,400元X0.369＝4,576元，（12,4
    00－4,576）元X0.369X9/12＝2,165元，＋＝6,741元，
    小數點以下四捨五入，以下同｝，扣除折舊額後，原告所得
    請求之零件費用為5,659元，加上不應折舊之工資5,000元、
    塗裝7,000元，再扣減被保險人之自負額3,000元，合計為14
    ,659元。
六、從而，原告基於侵權行為及代位求償之法律關係，請求被告
    給付14,659元，及自起訴狀繕本送達翌日即95年10月30日起
    至清償日止，按週年5%計算之利息，為有理由，應予准許；
    逾上開金額部分之請求，於法無據，應予駁回。
七、本件被告敗訴部分，依民事訴訟法第436 條之20規定，應依
    職權宣告假執行。
八、本件訴訟費用額即第1審裁判費1,000元，由被告負擔16分之
    11即688元，其餘312元由原告負擔。
中    華    民    國    95    年    12    月    22    日
                  基隆簡易庭法  官  陳湘琳
以上正本係照原本作成。
對於本件判決如有不服，應於收受送達後20日內向本院提出上訴
書狀，上訴於本院合議庭，並按他造當事人之人數附具繕本。
當事人之上訴，非以判決違背法令為理由不得為之，上訴狀應記
載上訴理由，表明下列各款事項：
(一)原判決所違背之法令及其具體內容。
(二)依訴訟資料可認為原判決有違背法令之具體事實。
中    華    民    國    95    年    12    月    22    日
                            書記官  王佩珠


司法院資訊處製作；財團法人民間司法改革基金會備份。
